【裁判字號】    97,小上,26
【裁判日期】    970730
【裁判案由】    損害賠償
【裁判全文】
臺灣板橋地方法院民事判決              97年度小上字第26號
上  訴  人  勝譽企業有限公司
法定代理人  甲○○
訴訟代理人  趙林巍
被上訴人    科風股份有限公司
法定代理人  乙○○
上列當事人間請求損害賠償事件，上訴人對於中華民國96年11月
20日本院板橋簡易庭96年度板小字第6723號第一審判決提起上訴
，本院判決如下：
    主      文
上訴駁回。
第二審訴訟費用新台幣壹仟伍佰元由上訴人負擔。
    理      由
一、按對於小額訴訟程序第一審判決之上訴，非以判決違背法令
    為理由，不得為之；依上訴意旨足認上訴為無理由者，其第
    二審判決得不經言詞辯論為之，民事訴訟法第436條之24第2
    項、同條之29第2 款分別定有明文。
二、上訴人起訴主張：被上訴人於民國94年9 月14日向上訴人訂
    購變壓器10000pcs，卻於同年10月6 日無故取消訂單，期間
    上訴人已生產半成品6000pcs ，因該批屬被上訴人訂製規格
    ，無法轉作他用，造成上訴人工本材料損失計新臺幣（下同
    ）6 萬8,370 元，爰依法請求被上訴人給付。原審為上訴人
    敗訴之判決。上訴人不服提起上訴，上訴理由指摘原判決違
    背法令之處略謂：
  (一)原判決援引民法第255 條為認定依據，即有適用法規不當且
    違反判例之違背法令事由：
    不論雙方約定之交貨日期究為94年10月11日或94年10月21日
    ，被上訴人係於到期日前即行使解除權無疑，惟到期日尚未
    屆至，被上訴人如何以上訴人陷於給付不能為由解除契約。
    又被上訴人援引民法第255 條規定行使解除權，然前揭條文
    僅免除被上訴人行使解除權前之催告限期履行義務，並非賦
    予被上訴人得於到期日前行使解除權，遑論從當事人間之訂
    購契約及卷內資料客觀上觀察，無法得知系爭契約有非於一
    定時期為給付不能達契約之目的，亦不見就交貨日期有嚴守
    之特別合意，是其不得援引民法第255條為行使解除權之依
    據甚明，原判決卻採為認定依據，即有適用法律不當且違反
    判例之違背法令事由。
  (二)原判決認定上訴人未依期交貨致被上訴人解除契約亦有違背
    經驗法則之判決違背法令：
    經查被上訴人既於交貨期日前之94年10月6 日告知上訴人解
    除契約，衡諸常理，當事人就解除契約一事有所爭執，上訴
    人豈可能不先行停產，待與被上訴人確認相關條件後再行交
    貨。原判決反以此為由認係因上訴人未依期交貨而具可歸責
    事由致被上訴人解除契約，實有違因果關係之論理法則，依
    最高法院83年台上字第2118號判決意旨，原審判決確實違背
    法令無疑。
三、得心證之理由：
  (一)按依契約之性質或當事人之意思表示，非於一定時期為給付
    不能達其契約之目的，而契約當事人之一方不按照時期給付
    者，他方當事人得不為前條之催告，解除其契約，民法第
    255 條定有明文。又民法第255 條所謂依契約之性質，非於
    一定時期為給付不能達其契約之目的者，係指就契約本身，
    自客觀上觀察，可認識非於一定時期為給付不能達契約目的
    之情形而言；又所謂依當事人之意思表示，非於一定時期為
    給付不能達其契約之目的者，係指契約當事人間有嚴守履行
    期間之合意，並對此期間之重要（契約之目的所在）有所認
    識而言（最高法院64年台再第177 號判例意旨參照）。查上
    被上訴人於94年9 月14日傳真予上訴人之訂購單上原記載交
    貨日期為94年10月11日，訂購單正面明顯處並加蓋「請準時
    交貨」等較大字體，訂購單違約金欄第一點復約明：「如賣
    主未能依規定日期交貨，買主得終止訂購，並得請求違約之
    損害賠償。」等語，有上訴人於原審提出之訂購單影本附卷
    可稽。依此客觀情事觀之，應可認契約當事人間有嚴守履行
    期間之合意，且對此期間之重要有所認識，上訴人「準時交
    貨」，應為系爭訂購契約重要之點，對於被上訴人有重要之
    利益，被上訴人始須於訂購契約明顯之處特別載明。上訴人
    指摘本件從當事人間之訂購契約及卷內資料客觀上觀察，無
    法得知系爭契約有非於一定時期為給付不能達契約之目的，
    亦不見就交貨日期有嚴守之特別合意，故無民法第255 條規
    定之適用云云，容有誤會。
  (二)上訴人雖主張兩造嗣後合意更改交貨日期為同年10月21日云
    云，然此為被上訴人所否認，上訴人就此並未舉證以實其說
    ，其主張即難憑採。被上訴人主張因上訴人10月11日之前就
    回應無法按期於10月11日交貨，故才於10月6 日取消訂單，
    且上訴人於10月11日並未按時交貨等語，並未為上訴人所爭
    執，參酌本件訂購單原記載交貨日期94年10月11日，嗣更改
    為94年10月21日，上訴人復未能舉證證明變更交貨日期係經
    被上訴人同意所為，則堪信被上訴人主張因上訴人於原訂交
    期前回應無法按期交貨，故才於10月6 日取消訂單等語為可
    採。而上訴人既於交期前即表示無法按期交貨，則系爭訂購
    契約因上訴人未能準時交貨而不能達其契約之目的甚明，被
    上訴人依前開民法第255 條規定於交期前解除契約，尚無不
    合。原審適用民法第255 條規定，並無違誤，上訴意旨指摘
    原判決適用民法第255 條規定不當，且有違反判例之違背法
    令事由云云，顯無理由。
  (三)第按法院依自由心證判斷事實之真偽，不得違背論理及經驗
    法則，民事訴訟法第222 條第3 項著有規定。所謂論理法則
    ，係指依立法意旨或法規之社會機能就法律事實所為價值判
    斷之法則而言；所謂經驗法則，係指由社會生活累積的經驗
    歸納所得之法則而言。上訴人雖主張原判決認定上訴人未依
    期交貨而具可歸責事由致被上訴人解除契約，實有違因果關
    係之經驗論理法則云云，然並未具體指明係違反何經驗、論
    理法則。且查原審依據上訴人所提之訂購單及於原審96年11
    月1 日調解程序承認未交貨之情事，而謂被上訴人解除契約
    係可歸責於上訴人之事由，亦難認有何違反論理法則或經驗
    法則之情事。上訴意旨指摘原判決違反經驗、論理法則云云
    ，亦顯無理由。
四、綜上，本件依上訴意旨足認上訴為無理由，爰不經言詞辯論
    ，逕以判決駁回之。又第二審裁判費1,500 元，應由上訴人
    負擔，爰確定如主文第2 項所示。
五、結論：本件上訴為無理由，依民事訴訟法第436 條之29第2
    款、第436 條之32第2 項、第449 條第1 項、第78條、第43
    6 條之19第1 項，判決如主文。
中    華    民    國    97    年    7     月    30    日
                  民事第三庭    審判長法  官  朱耀平
                                      法  官  邱育佩
                                      法  官  許月珍
以上正本係照原本作成。
不得上訴。
中    華    民    國    97    年    7     月    30    日
                                      書記官  劉昌明


司法院資訊處製作；財團法人民間司法改革基金會備份。
